【裁判字號】    98,上訴,2935
【裁判日期】    980831
【裁判案由】    毒品危害防制條例
【裁判全文】
臺灣高等法院刑事判決                98年度上訴字第2935號
上  訴  人
即  被  告  甲○○
上列上訴人因違反毒品危害防制條例案件，不服臺灣士林地方法
院98年度審訴字第258號，中華民國98年4月14日第一審判決（起
訴案號：臺灣士林地方法院檢察署98年度撤緩偵字第17號、第20
號，嗣於原審準備程序進行中，被告就被訴事實為有罪之陳述，
經原審告知簡式審判程序意旨，並聽取當事人之意見後，原審合
議裁定依簡式審判程序進行），提起上訴，本院判決如下：
    主  文
原判決撤銷。
甲○○施用第一級毒品，處有期徒刑陸月，如易科罰金，以新台
幣壹仟元折算壹日，扣案之第一級毒品海洛因（驗餘淨重零點貳
捌柒肆公克）沒收銷燬，包裝該海洛因之空塑膠包裝袋壹個、注
射針筒壹支均沒收。又施用第一級毒品，處有期徒刑陸月，如易
科罰金，以新台幣壹仟元折算壹日，扣案包裝海洛因之空塑膠包
裝袋壹個、注射針筒壹支均沒收。應執行有期徒刑拾月，如易科
罰金，以新台幣壹仟元折算壹日，扣案之第一級毒品海洛因（驗
餘淨重零點貳捌柒肆公克）沒收銷燬，包裝海洛因之空塑膠包裝
袋貳個、注射針筒貳支均沒收。
    事  實
一、甲○○前於95年間，因施用毒品案件，經臺灣板橋地方法院
    裁定送觀察、勒戒及強制戒治後，於民國（下同）96年5月1
    0日執行完畢釋放出所，並由臺灣板橋地方法院檢察署檢察
    官以96年度戒毒偵字第426號為不起訴處分確定。詎其猶不
    知警惕，復基於施用第一級毒品海洛因之犯意，於前案強制
    戒治執行完畢後5年內之96年7月26日下午某時（公訴人已更
    正犯罪時間如上）、同年10月4日下午5時許，先後均在臺北
    市○○路○段58巷28弄11號2樓住處，以針筒注射手臂之方式
    ，各施用第一級毒品海洛因1次，合計2次。嗣分別於96年7
    月27日上午8時20分許、96年10月4日19時30分許，為警在上
    揭住處搜索查獲，當場分別扣得其所有第一級毒品海洛因1
    小包（毛重0.4940公克，淨重0.2940公克，取樣0.0066公克
    ，餘重0.2874公克）、包裝海洛因之空塑膠包裝袋1個、注
    射針筒2支等物，且經其同意採集尿液送驗結果，均呈嗎啡
    陽性反應，因悉上情。
二、案經臺北市政府警察局大安分局報告臺灣士林地方法院檢察
    署檢察官偵查起訴。
    理  由
一、上揭犯罪事實，業據被告甲○○於偵查、原審準備程序及審
    理中坦承不諱，且被告2次為警通知到案所採集之尿液，經
    送臺灣尖端先進生技醫藥股份有限公司以酵素免疫分析法初
    步檢驗，氣相層析質譜儀法確認檢驗，確均呈嗎啡類陽性反
    應，此有該公司96年8月8日、同年10月15日出具之濫用藥物
    尿液檢驗報告各1份附卷可參。又96年7月27日在被告住處所
    查獲之可疑白色粉末1包，經送交通部民用航空局航空醫務
    中心以氣相層析質譜儀法檢驗，屬第一級毒品海洛因（毛重
    0.4940公克，淨重0.2940公克，取樣0.0066公克，餘重0.28
    74公克），此有該中心96年8月7日航藥鑑字第0961115號毒
    品鑑定書1紙在卷可稽，復有上開第一級毒品海洛因1包（含
    空塑膠包裝袋1個）、包裝海洛因之空塑膠包裝袋1個及注射
    針筒2支扣案可證，足認被告上開自白核與事實相符，本件
    事證明確，被告犯行洵堪認定，應依法論科。
二、核被告甲○○2次所為，均係犯毒品危害防制條例第10條第1
    項之施用第一級毒品罪。其因施用第一級毒品前後持有第一
    級毒品海洛因之低度行為為施用之高度行為所吸收，不另論
    罪。又被告所犯上開2罪間，犯意個別，應分論併罰。另公
    訴人於起訴書中雖曾記載被告曾於96年7月中旬某日起至同
    年7月27日凌晨1時30分許，施用第一級毒品海洛因等情，惟
    此部分已為公訴人於原法院準備程序中更正此部分犯罪時間
    為96年7月26日下午某時，且無其他積極證據足資證明96年7
    月26日下午某時以外之時間被告有施用該毒品之犯行，自應
    以該更正後之時間為準。
三、原審據以論罪科刑，固非無見，惟查：按「中華民國94年2
    月2日修正公佈之現行刑法第41條第2項，關於數罪併罰，數
    宣告刑均得易科罰金，而定應執行刑之刑逾6個月者，排除
    適用同條第1項得易科罰金之規定部分，與憲法第23條規定
    有違，並與本院釋字第366號解釋意旨不符，應自本解釋公
    佈之日（98年6月19日）起失其效力。」，司法院釋字第662
    號著有解釋，本件被告所犯上開2罪，其最重本刑均為5年以
    下有期徒刑以下之刑之罪，並經受有期徒刑6個月以下之宣
    告，其宣告刑既均得易科罰金，雖定應執行之刑超過6個月
    ，依司法院釋字第662號解釋意旨，仍得諭知易科罰金之折
    算標準，原審就被告所犯上開2罪而所宣告未逾6個月之刑及
    定執行刑部分疏未諭知易科罰金之折算標準，尚有未洽。被
    告具狀上訴請求予以易科罰金，為有理由，自應由本院將原
    判決撤銷。爰審酌被告曾因施用毒品犯行而送觀察、勒戒及
    強制戒治，仍無法戒除毒癮，復又觸犯本件犯行，顯示其無
    戒絕之決心，惟其施用毒品係戕害自己身心健康，所生危害
    非鉅，犯後於原法院審理中坦承犯行，態度尚稱良好，並其
    品行、智識程度、生活狀況等一切情狀，分別量處有期徒刑
    6月，均分別諭知易科罰金折算標準。並定其應執行之刑，
    併諭知易科罰金折算標準。扣案之第一級毒品海洛因（毛重
    0.4940公克，淨重0.2940公克，取樣0.0066公克，餘重0.28
    74公克），應依毒品危害防制條例第18條第1項前段宣告沒
    收銷燬，而包裝海洛因之空塑膠包裝袋2個及注射針筒2支，
    均為被告所有供施用上開毒品之工具，業經被告於原審審理
    時供承明確，爰依法均宣告沒收。
四、被告甲○○經合法傳喚，無正當理由不到庭，爰不待其陳述
    ，逕行判決。
據上論斷，應依刑事訴訟法第371條、第369條第1項前段、第364
條、第299條第1項前段，毒品危害防制條例第10條第1項、第18
條第1項前段，刑法第11條、第41條第1項前段、第51條第5款、
第38條第1項第2款，刑法施行法第1條之1，判決如主文。
本案經檢察官林秀濤到庭執行職務。
中    華    民    國    98    年    8     月    31    日
                  刑事第六庭  審判長法  官  林堭儀
                                    法  官  郭豫珍
                                    法  官  張明松
以上正本證明與原本無異。
如不服本判決，應於收受送達後10日內向本院提出上訴書狀，其
未敘述上訴之理由者並得於提起上訴後10日內向本院補提理由書
（均須按他造當事人之人數附繕本）「切勿逕送上級法院」。
                                    書記官  游玉玲
中    華    民    國    98    年    8     月    31    日
附錄：本案論罪科刑法條全文
毒品危害防制條例第10條第1項
施用第一級毒品者，處6月以上5年以下有期徒刑。


司法院資訊處製作；財團法人民間司法改革基金會備份。
